【裁判字號】    92,訴,710
【裁判日期】    920415
【裁判案由】    毒品危害防制條例
【裁判全文】
臺灣高雄地方法院刑事判決                          九十二年度訴字第七一號
    公  訴  人  臺灣高雄地方法院檢察署檢察官
    被      告  甲○○
右列被告因違反毒品危害防制條例案件，原經檢察官聲請簡易判決處刑（九十一年度
毒偵字第七二五一號），本院認不宜逕以簡易判決處刑，改依通常程序審理，判決如
左：
    主  文
甲○○連續施用第一級毒品，累犯，處有期徒刑拾月。
扣案之第一級毒品海洛因共貳拾玖包（驗後合計淨重拾肆點肆壹公克）沒收銷燬之；
注射針筒拾伍支及止血帶壹條均沒收。
    事  實
一、甲○○前於民國八十三年間曾因違反肅清煙毒條例案件，經法院判處有期徒刑三
    年二月，業於八十七年十一月二日執行完畢。後於八十七年間因施用毒品案件，
    經臺灣高雄地方法院檢察署檢察官（以下簡稱高雄地檢署檢察官）聲請本院以八
    十七年度毒聲字第二０七四號裁定送觀察、勒戒後，認有繼續施用毒品之傾向，
    再聲請本院以八十七年度毒聲字第二五二三號裁定令入戒治處所施以強制戒治，
    於強制戒治期滿後，已由該署檢察官於八十九年二月二十三日以八十九年度戒毒
    偵字第二一一號不起訴處分確定在案。詎其仍不知戒絕毒品，復基於施用第一級
    毒品海洛因之概括犯意，自九十一年九月上旬某日起至同年十二月一日晚間，在
    高雄市楠梓區忠義七巷五六號租屋處，連續以針筒注射施用第一級毒品海洛因多
    次。嗣於同年十二月二日下午三時三十分許，在前揭租屋處為警查獲，並扣得其
    所有預備供其施用之第一級毒品海洛因共二十九包（驗後合計淨重共十四‧四一
    公克，該批毒品亦兼供其販賣之用，此部分犯行於本院另案審理中）及注射針筒
    十五支、止血帶一條（另亦在該處扣得甲○○涉嫌販賣海洛因毒品之夾鏈袋、帳
    單、行動電話及現金等物品，此部分扣案物應與其施用海洛因毒品犯行無涉）。
二、案經高雄市政府警察局楠梓分局移送臺灣高雄地方法院檢察署檢察官偵查後聲請
    簡易判決處刑。
    理  由
一、按檢察官聲請以簡易判決處刑案件，經法院認為不得或不宜以簡易判決處刑者，
    應適用通常程序審判之，刑事訴訟法第四百五十二條定有明文。本件檢察官雖聲
    請以簡易判決處刑，惟本件被告所犯之施用第一級毒品海洛因罪，最輕本刑為六
    月以上有期徒刑之罪，而被告前曾於八十三年間因違反肅清煙毒條例案件，經法
    院判處有期徒刑三年二月，業於八十七年十一月二日執行完畢。其於五年以內再
    犯本件有期徒刑以上之罪，為累犯，應依法加重其刑，顯無法宣告緩刑或得易科
    罰金之有期徒刑、拘役、罰金，故被告所犯之罪應不合刑事訴訟法第四百四十九
    條所定得以簡易判決處刑之案件，不得適用簡易判決處刑，爰改依通常程序審理
    ，合先敘明。
二、經查；
（一）被告甲○○於右揭時地多次施用海洛因之事實，業據其於本院審理時坦白承認
      ，並有其所有預備供其施用之海洛因毒品二十九包及注射針筒十五支、止血帶
      一條等物品扣案可佐，又該二十九包毒品（驗後合計淨重共十四‧四一公克）
      ，經送檢驗結果確為第一級毒品海洛因無誤，亦有法務部調查局鑑定通知書一
      紙在卷足按，另被告為警查獲當日所採集之尿液，經送驗結果，確實檢出嗎啡
      陽性反應，復有高雄市立凱旋醫院煙毒尿液檢驗成績書一份在卷供參，堪認被
      告坦承施用海洛因部分之自白，應與事實相符，其連續施用海洛因之事實，堪
      以認定。
（二）又查，被告前曾於八十七年間因施用毒品案件，經高雄地檢署檢察官聲請本院
      以八十七年度毒聲字第二０七四號裁定送觀察、勒戒後，認有繼續施用毒品之
      傾向，再聲請本院以八十七年度毒聲字第二五二三號裁定令入戒治處所施以強
      制戒治，於強制戒治期滿後，已由該署檢察官於八十九年二月二十三日以八十
      九年度戒毒偵字第二一一號不起訴處分確定等事實，有不起訴處分書及本院被
      告全國前案紀錄表、臺灣高等法院被告全國前案紀錄表、臺灣高雄地方法院檢
      察署刑案資料查註紀錄表各一份在卷可資認定。從而，被告因施用毒品案件，
      前經觀察勒戒及強制戒治期滿，由檢察官為不起訴處分後，五年內再犯上開施
      用海洛因犯行，事證明確，洵堪認定。
二、查海洛因係毒品危害防制條例第二條第二項所稱之第一級毒品，不得持有、施用
    。次按犯毒品危害防制條例第十條之施用第一、二級毒品罪者，依同條例第二十
    條第一項、第二項後段、第二十三條第一項、第二項前段規定，檢察官應先將被
    告送勒戒處所觀察、勒戒，經觀察、勒戒後，有繼續施用毒品傾向者，由檢察官
    聲請法院裁定令入戒治處所施以強制戒治，於強制戒治期滿或交付保護管束期滿
    ，由檢察官為不起訴處分。而依上開規定為不起訴處分後，五年內再犯第十條之
    施用毒品罪者，除應由檢察官聲請法院裁定先令入戒治處所再施以強制戒治外，
    刑責部分即仍應依一般刑事訴訟程序追訴處罰，此觀同條例第二十三條第二項規
    定可明。本件被告前既已因施用毒品案件，經觀察、勒戒及強制戒治期滿，由檢
    察官不起訴處分在案，其於該不起訴處分後五年內再犯上開施用第一級毒品海洛
    因犯行，依前所述，即應依法論罪科刑，故核被告所為，係犯毒品危害防制條例
    第十條第一項之施用第一級毒品罪。其先後多次施用第一級毒品海洛因行為，時
    間緊接，且反覆為之，所犯又係同一罪名之罪，顯係基於概括犯意為之，應依連
    續犯規定論以一罪，並加重其刑。至其多次持有第一級毒品海洛因之行為，亦係
    基於概括之犯意，本亦應以連續持有論，惟其持有後進而施用，其持有之低度行
    為應被施用之高度行為所吸收，不另論其持有毒品罪。再查，被告前曾於八十三
    年間曾因違反肅清煙毒條例案件，經法院判處有期徒刑三年二月，業於八十七年
    十一月二日執行完畢之事實，有臺灣高等法院被告全國前案紀錄表、臺灣高雄地
    方法院檢察署刑案資料查註紀錄表在卷可稽，其受有期徒刑之執行完畢後，五年
    以內再犯本件有期徒刑以上之罪，為累犯，應依刑法第四十七條規定加重其刑，
    並依法遞加其刑。審酌被告於毒品危害防制條例施行前即有前述之施用毒品前科
    ，素行不佳，於該條例施行後又因施用毒品，經勒戒、觀察及強制戒治程序，由
    檢察官為不起訴處分後，仍未能戒絕毒品，再犯相同之罪，足見其戒毒意志不堅
    ，本不宜寬貸，惟念其施用毒品乃自戕一己之身體健康，尚未害及他人，且其犯
    後坦承犯行，態度良好等一切情狀，量處如主文所示之刑。末查，警方在被告位
    於高雄市楠梓區忠義七巷五六號租屋處所查扣之海洛因二十九包（驗後合計淨重
    十四‧四一公克），為被告所有預備供其施用之毒品，已據其自陳在卷（該批毒
    品亦兼供被告販賣之用，此部分犯行另經檢察官起訴，刻於本院九十二年訴字第
    三九九號審理中，有九十一年度偵字第二六四０七號起訴書附卷供參），且經送
    驗結果，確係毒品危害防制條例第二條第二項第二款所稱之第一級毒品海洛因，
    復有法務部調查局鑑定通知書一紙附卷可稽，故應依毒品危害防制條例第十八條
    第一項前段規定宣告沒收並銷燬之（至鑑驗耗用之毒品，既已滅失，無庸再為沒
    收銷燬諭知）。另扣案之注射針筒十五支及止血帶一條，亦據被告自陳為其所有
    供以施用海洛因毒品之器具，併依刑法第三十八條第一項第二款規定宣告沒收。
    至在同處另扣得之夾鏈袋、帳單、行動電話及現金等物品，應係被告前揭被訴販
    賣海洛因毒品案件之相關物證，與本案之施用海洛因毒品犯行要屬無涉，故不併
    為沒收諭知，附此敘明。
據上論斷，應依刑事訴訟法第四百五十二條、第二百九十九條第一項前段，毒品危害
防制條例第十條第一項、第二十三條第二項、第十八條第一項前段，刑法第十一條、
第五十六條、第四十七條、第三十八條第一項第二款，判決如主文。
中      華      民      國    九十二    年      四      月     十五     日
                                台灣高雄地方法院刑事第五庭
                                      法  官     陳  淑  卿
右正本證明與原本無異。
如不服本判決，應於判決送達後十日內，向本院提出上訴狀。
                                      書記官     羅  宗  賢
中      華      民      國    九十二    年      四      月     十五     日
附錄本案論罪科刑法條：
毒品危害防制條例第十條第一項：
施用第一級毒品者，處六月以上五年以下有期徒刑。


司法院資訊處製作；財團法人民間司法改革基金會備份。
